【裁判字號】    90,易,481
【裁判日期】    901115
【裁判案由】    恐嚇取財
【裁判全文】
臺灣花蓮地方法院刑事判決                            九十年度易字第四八一號
    公  訴  人  臺灣花蓮地方法院檢察署檢察官
    被      告  乙○○
    選任辯護人 曾泰源
    被      告  丙○○
右列被告因恐嚇取財案件，經檢察官提起公訴（九十年度偵字第一二二八號），本院
判決如左：
    主  文
乙○○共同意圖為自己不法之所有，以恐嚇使人將本人之物交付未遂，處有期徒刑肆
月，如易科罰金以參佰元折算壹日。緩刑參年。
丙○○共同意圖為自己不法之所有，以恐嚇使人將本人之物交付未遂，累犯，處有期
徒刑伍月，如易科罰金以參佰元折算壹日。
    事  實
一、乙○○係東成營造有限公司（下稱東成公司，負責人為其子詹皇輝）之工地管理
    人員，丙○○則是乙○○之乾兒子，丙○○於八十六年間曾因懲治盜匪條例案件
    ，經台灣台中地方法院判處有期徒刑三年八月確定，甫於民國八十九年十二月三
    十一日執行完畢，猶不知悛悔，二人於九十年四月間，見甲○○標得花蓮縣富里
    鄉公所六十石山產業道路工程，意欲藉此分得利益，均意圖為自己不法之所有，
    基於恐嚇取財之犯意聯絡，先由乙○○於同月三日打電話予甲○○，以加害財產
    之事向其恐嚇稱：「我和富里鄉公所關係很好，雖然你標到了，工程也不能好好
    做，也不會賺錢」等語，向甲○○勒取新臺幣（下同）六十萬元，其後丙○○則
    於同月十二日，在花蓮縣富里鄉○○路一二六號東成公司內，利用不知情之友人
    周芳嘉、張偉勝、戴維呈均在場情形下（周芳嘉、張偉勝、戴維呈另為不起訴處
    分），接續以同一加害財產之事，向甲○○恐嚇稱：「你今天一定要將事情處理
    好，我們兄弟還要回臺中，趕快把錢給我」等語，致甲○○心生畏懼，而與之約
    定明日交付五十萬元。甲○○遂於當日晚上事先報警，並於翌日上午九時三十分
    許，在花蓮縣玉里鎮○○路土地銀行前交付金錢予丙○○時，為警當場查獲，並
    由丙○○身上扣取甲○○所交付之二十四萬元。
二、案經甲○○訴由花蓮縣警察局玉里分局報請臺灣花蓮地方法院檢察署檢察官偵查
    起訴。
      理  由
一、訊據被告乙○○、丙○○二人矢口否認有上述犯行，被告乙○○辯稱：九十年四
    月十二日，甲○○路經其辦公室進來喝茶，雙方只談到甲○○所標到的工程是否
    欠挖土機之事，而六十萬元是甲○○同意，他標到工程要給我吃紅的云云，其辯
    護人辯護意旨，告訴人之指訴並無補強証據，且被告並非該工程之監驗人員，何
    能左右該工程，又何能阻止工程之進行。再丙○○之所稱，你今天一定要把事情
    處理好，我們兄弟還要回台中云云，並非乙○○所教唆，且亦無叫丙○○以何恐
    嚇手段去恫嚇告訴人，如何認定有共同犯意之聯絡。在交錢前一天，渠等談判二
    、三小時，才由丙○○口出，今日要處理好，兄弟要回台中，但亦無加害生命、
    身體、安全之惡害通知云云。丙○○則於偵訊時辯稱：甲○○是因所標到的工程
    無法獨力完成，故於四月十二日，甲○○欲以五十萬元代價請其幫忙云云；於審
    理中辯稱：是甲○○自己說要給吃紅，要我第二天去拿錢，不知怎麼會這樣云云
    。經查：
(一)、告訴人甲○○於警訊中指訴，我標到工程後，乙○○就對我說，他與富里鄉公所
    關係良好，雖然我標到了，工程也不能好好做，也不會賺錢等語，而且這段期間
    內他們曾叫我到富里鄉公所中油加油站前之乙○○所開設的東成營造公司內四次
    ，第三次、第四次，我看見丙○○等三、四名年輕人，直到昨天（十二日）晚上
    丙○○就告訴我，他要趕回台中了，叫我錢快拿出來，我直的很害怕，工程不能
    做的很順利。我是做工程的人，我當然想把工程做好，我就是怕這工程做的不順
    利，這段期間我都睡的不安穩，也都吃不太下飯，在求助無門，我約於十二日下
    午八時三十分許，打電話至花蓮地檢署報案，接電話的人，就叫我先向玉里分局
    報案，我是以我的行動電話打的。
(二)、丙○○對甲○○所恫嚇之詞，今天一定要把事情處理好，我們兄弟一定要回台中
    ，亦有當時在場之証人周芳嘉、戴維呈、張偉勝等人在偵訊中之証陳可參。
    証人張偉勝於警訊中証稱：在九十年四月十二日下午，於富里站前之公司內（乙○○之東成營造公司）我有見到乙○○叫丙○○去收錢，至於收什麼錢，我不知
    道，僅知事情都是乙○○和丙○○在商議的．．．乙○○和丙○○叫甲○○拿錢
    出來而戴維呈在旁邊叱喝。其於偵查中亦証稱，有聽到乙○○叫丙○○去收錢。
    証人戴維呈警訊中証陳，他們好像在談論工程的事情，並沒有談到工程搓湯圓的
    事情。
(三)、至於告訴人於警訊中雖有陳明，九十年四月三日上午十時，在花蓮縣富里鄉公所
    工程得標後，當日下午五時，乙○○就打電話要我前往富里鄉他的公司（正確地
    址不詳）向我要求「搓圓湯」六十萬元，因談不合而作罷，第二次九十年四月十
    二日又打電話給我，叫我去他公司，要求給付得標款之吃紅一事等語。本院認既
    因談不合而作罷，當無告訴人同意給被告五十萬元吃紅之情事。且本院再傳訊告
    訴人到庭，其証稱：開標前二天有去乙○○事務所，但沒有談到吃紅之事，只談
    工作細節，有意願標到這工程後再轉包給乙○○，我們只是在商談而已，他也沒
    有什麼意願轉包。前一天晚上陳智隆和我都有去，只談工程，這是公開招標，不
    可能談給他吃紅的事。丙○○和我談二次，他口氣比較不好，說錢要給他，他要
    回台中。丙○○在案發前一天晚上，還有在前三天晚上和我有見面，前一天晚上
    我們下午四、五點談到晚上七時左右，都在談拿錢及工作轉包之事，我七點多後
    我就回家，丙○○打電話給我說「要回台中快把錢給我」等語。準此告訴人並無
    同意給被告吃紅之情事。再依現行經濟不景氣，賺錢不易，豈有工程尚未開工，
    是否有賺錢，尚未可知，即允為吃紅，且一下子就是五十萬元之大數目，五十萬
    元在一般之建築工人，要工作多久才賺有此數目？
(四)、再按所謂恐嚇，凡一切之言語、舉動足以使他人生畏懼心者，均包含在內，最高
    法院二十二年度上字第一三一０號判例意旨參照，因為乙○○先對告訴人恫稱：
    「我和富里鄉公所關係很好，雖然你標到了，工程也不能好好做，也不會賺錢」
    等加害財產之事相向，後又由被告二人約告訴人商談本件之工程部分之轉包事宜
    ，於不能談妥後，丙○○即以「你今天一定要將事情處理好，我們兄弟還要回臺
    中，一定要拿到錢」之語相向，且丙○○又帶另外同行之上開三名証人周芳嘉、
    戴維呈、張偉勝在場，以狀聲勢，自足以使告訴人心生畏懼。被告二人所辯，丙○○所拿到之二十四萬，係告訴人同意給渠等標到本件工程之分紅云云，顯係卸
    責之詞，均難以採信。此外復有決標公告、存摺、照片、贓證物品認領保管收據
    、指認口卡片、偵破案件報告書附卷足供憑據。本案之事証已臻明確，乙○○之
    辯護人聲請傳訊陳智隆，以明告訴人有同意因向陳智隆借天譽營造之牌照標得本
    件之工程，而願給付五十萬元予乙○○吃紅云云，本院認因有前述告訴人之否認
    ，且告訴人係向陳智隆借牌，故果真要給借牌吃紅，亦係給陳智隆，當非給乙○○，故核無必要再予傳訊，被告二人犯行均洵堪認定。
二、核被告所為係犯刑法第三百四十六條第三項、第一項之罪。又被告二人間就上開
    犯行，有犯意聯絡及行為分擔，為共同正犯。由上之事實觀之，甲○○雖有要給
    付被告二人五十萬元之約定，惟其虛與被告二人約定，意在協助警察辦案，以求
    人贓俱獲，故形式上其就恐嚇交付之意思表示，雖已經一致，且甲○○並已攜款
    準備交付，但因警察埋伏在側，伺機逮捕，事實上其彼此間並不能真正完成恐嚇
    取財之金錢交付行為，應屬未遂之階段（最高法院八十九年度台上字第三四三四
    號、五十六年台上字第一一七二號判決意旨參照），公訴人蒞庭時，當庭請本院
    斟酌丙○○已取得二十四萬元之款項，應屬既遂云云，尚有未洽，附此敘明。
    被告二人雖已著手犯罪行為之實行，惟於交付金錢之際即為警查獲，為未遂犯，
    爰依刑法第二十六條前段之規定減輕其刑。再查被告丙○○於八十六年間曾因懲
    治盜匪條例案件，經台灣台中地方法院判處有期徒刑三年八月確定，甫於民國八
    十九年十二月三十一日執行完畢，有台灣花蓮地方法院檢察署刑案資料查註紀錄
    表在卷可按，其於五年以內再犯本件有期徒刑以上刑之罪，為累犯，應依法加重
    其刑，丙○○部分並依刑法第七十一條第一項之規定，先加後減之。爰審酌被告
    乙○○並無犯罪之記錄，素行良好；而丙○○則有犯罪之記錄，素行不佳，渠等
    二人犯罪之動機、目的，恐嚇取財之金額、手段，所生對告訴人之損害及犯罪後
    又無悔意等一切情狀，分別量處如主文所示之刑，再均諭知易科罰金之折算標準
    。又被告乙○○前未曾受有期徒刑以上刑之宣告，因一時失慮，偶罹刑典，經此
    刑之宣告後，應知警惕而無再犯之虞，本院因認暫不執行其刑為當，予以宣告緩
    刑三年，用啟自新。
據上論斷，應依刑事訴訟法第二百九十九條第一項前段，刑法第三百四十六條第三項
、第一項、第二十八條、第二十六條前段、第四十七條、第四十一條第一項前段、第
七十四條第一款，罰金罰鍰提高標準條例第一條前段、第二條，判決如主文。
本案經檢察官李子春到庭執行職務。
中      華      民      國    九十        年      十一    月    十五    日
                              臺灣花蓮地方法院刑事庭
                                  法  官  林  秀 鳳
右正本證明與原本無異。
如對本判決不服，應於送達後十日內，向本院提出上訴狀。（應抄附繕本）告訴人或
被害人如對於本判決不服者，應具備理由請求檢察官上訴，其上訴期間之計算係以檢
察官收受判決正本之日期為準。
                                  法院書記官
中      華      民      國    九十        年      十一    月    二十    日
附錄本判決論罪之法律條文：
刑法第三百四十六條第三項、第一項：
意圖為自己或第三人不法之所有，以恐嚇使人將本人或第三人之物交付者，處六月以
上五年以下有期徒刑，得併科一千元以下罰金。
以前項方法得財產上不法之利益或使第三人得之者，亦同
前二項之未遂犯，罰之。


司法院資訊處製作；財團法人民間司法改革基金會備份。
